臺灣士林地方法院刑事裁定　　　　　　　96年度聲字第578號
聲　請　人即
上　訴　人　甲○○
上列聲請人即上訴人因過失傷害案件，不服本院中華民國95 年9
月28日94年度交易字第318 號第一審判決，於逾上訴期間後聲請
回復原狀，並補行上訴，本院裁定如下：
    主  文
回復原狀之聲請及上訴均駁回。
    理  由
一、聲請意旨略以：聲請人即上訴人甲○○因過失傷害案件，經
    本院以94年度交易第318 號判決處有期徒刑3 月，於民國96
    年3 月8 日接獲臺灣臺北地方法院檢察署執行傳票命令後，
    已於96年3 月16日易科罰金執行完畢。又聲請人之住所地址
    為臺北市○○區○○路277 巷48之1 號，本院第一審判決書
    誤載聲請人地址為臺北市○○區○○路277 巷48號1 樓，致
    該判決書並未合法送達予聲請人，聲請人不服本院94年度交
    易第318 號第一審判決，迄96年3 月26日始知悉該案件並未
    合法送達，致遲誤上訴期間，爰依刑事訴訟法第67條、第68
    條、第69條之規定聲請回復原狀暨聲請上訴云云。
二、按非因過失，遲誤上訴、抗告或聲請再審之期間，於其原因
    消滅後5 日內，得聲請回復原狀，刑事訴訟法第67條第1 項
    定有明文。又聲請回復原狀，依法本以當事人非因過失不能
    遵守期限者為限，所謂非因過失，係指逾期之緣由非可歸責
    於當事人而言，若其不能遵守期限係由於自誤，即不能謂非
    過失，最高法院著有21年抗字第169 號裁定可資參照，是聲
    請人對於遲誤上訴期間聲請本院回復原狀，自應以非因自身
    過失致遲誤上訴期間為其前提要件。惟回復原狀，以當事人
    本有不能遵守期限之情形為前提，如因法院未履行送達判決
    程序，以致上訴期限無從進行者，自不發生回復原狀問題，
    最高法院22年上字第1371號判例要旨亦可參照。又被告、自
    訴人、告訴人、附帶民事訴訟當事人、代理人、辯護人、輔
    佐人或被害人為接受文書之送達，應將其住所、居所或事務
    所向法院或檢察官陳明。被害人死亡者，由其配偶、子女或
    父母陳明之。如在法院所在地無住所、居所或事務所者，應
    陳明以在該地有住所、居所或事務所之人為送達代收人，刑
    事訴訟法第55條第1 項定有明文。可知，當事人本有向法院
    陳明應受送達處所之義務，是倘被告住居所變遷或於本院無
    住居所，又未陳明於法院所在地有住居所之人為送達代收人
    ，以致法院不知其應受送達處所，而裁定公示送達，並依法
    公示送達後，以致遲誤不變期間者，自不能認其遲誤非因自
    己過失所致。再被告、自訴人、告訴人或附帶民事訴訟當事
    人，住、居所、事務所及所在地不明者，得為公示送達，刑
    事訴訟法第59條第1 款亦有明文。
三、經查：
  (一)聲請人即上訴人甲○○原設籍於臺北縣三重市○○街14號6
    樓，因過失傷害案件，經臺灣士林地方法院檢察官於偵查中
    查明聲請人當時住居於「臺北市○○區○○路277 巷48號1
    樓」後，於94年6 月29日寄送94年度調偵字第140 號傳票1
    紙，於同年7 月1 日送達至聲請人上開住所，經其用印後收
    受，有臺灣士林地方法院檢察署94年7 月5 日送達證書回證
    1 紙在卷可稽（臺灣士林地方法院檢察署94年度調偵字第14
    0 號卷第13頁）。嗣全案經臺灣士林地方法院檢察署檢察官
    以94年度調偵字第140 號聲請簡易判決處刑，於本院94年12
    月6 日第1 次準備程序期日開庭前，本院依聲請人上開設籍
    地址及住所地址，先於94年11月22日寄送準備程序傳票至聲
    請人先前即已陳明之臺北市○○區○○路277 巷48號1 樓址
    後，則由聲請人於94年11月23日於送達證書上用印後收受之
    ，聲請人且於94年12月6 日準時至本院開庭，復再陳報臺北
    市○○區○○路277 巷48號1 樓址為其居所。嗣95年4 月18
    日本院進行第2 次準備程序期日，聲請人除陳明上開臺北縣
    三重市○○街14號6 樓之房屋已遭查封拍賣，並再向本院陳
    明應送達地址為臺北市○○區○○路277 巷48號1 樓居所，
    之後迄至本院95年9 月5 日審理期日言詞辯論終結後，聲請
    人即該案被告均未向本院另行陳明他址，或現所指之「臺北
    市○○區○○路277 巷48之1 號」址為其收受送達之處所，
    此有臺灣士林地方法院94年11月22日、同年11月23日準備程
    序傳票送達證書各1 份、94年12月6 日、95年4 月18日準備
    程序筆錄及95年9 月5 日審判筆錄各1 份在卷可稽（附於本
    院94年度交易字第318 號卷第7 頁至第9 頁，第13頁，第39
    頁，第59頁）。是本院於95年9 月28日判決後，於同年10月
    24日寄送判決正本至聲請人臺北縣三重市○○街14號6 樓戶
    籍址，以及聲請人迭為陳明且先前均得合法送達之「臺北市
    萬華區○○路277 巷48號1 樓」址，分遭郵政機關以「遷移
    新址不明」、「查無此人」將訴訟文書退回本院後，經本院
    再查詢戶役政資料及在監在押資料，仍不能知聲請人之實際
    住居所、所在地，顯有刑事訴訟法第59條第1 款之事由，據
    以裁定公示送達，復依法揭示公示送達公告，完成公示送達
    程序，亦有本院在監在押查詢申請表95年11月13日、本院95
    年11月13日刑事裁定及臺北縣三重市公所95年11月21日北縣
    重行字第0950053589號函各1 份在卷可稽（以上均附於本院
    94年度交易字第318 號卷第108 頁，第112 頁至第113 頁）
    ，於法洵無違誤。是本院94年度交易第318 號判決書應已於
    上開公示送達公告揭示之日（95年11月21日）起30日之95年
    11月20日即發生送達效力，是聲請人至遲應於95年12月20日
    起10日內提出上訴，惟聲請人未於期間內提出上訴，該案自
    應於96年1 月2 日確定，已甚明確。
  (二)聲請人固指本案第一審判決書誤載聲請人地址，送達不合法
    ，致聲請人無從收受判決書而遲誤上訴期間云云，無非係以
    國民身分證正、反面影本所載戶籍址係「臺北市○○區○○
    路277 巷48之1 號」為其論據。然查：聲請人於本院95年9
    月28日判決後，於95年12月6 日方遷入臺北市○○區○○路
    277 巷48之1 號，此有法務部戶役政連結作業系統1 紙在卷
    可稽（附於臺灣士林地方法院檢察署96年度執字第301 號卷
    ），自不能執以認本院於聲請人遷址前之送達程序於法不合
    ，亦甚彰明
四、末查，聲請人爭執之要旨，既係本件判決書是否合法送達而
    生合法送達之效力，已如前述，此係涉及上訴期間如何計算
    ，揆之前引最高法院22年上字第1371號判例要旨，即尚不發
    生回復原狀問題。是聲請人依據刑事訴訟法第68條規定，向
    本院聲請回復原狀，亦屬無據。況本院94年度交易第318 號
    判決確定後，臺灣士林地方法院檢察署檢察官即以96年2 月
    1 日士檢執辛96執301 字第3167號函囑臺灣臺北地方法院檢
    察署代為執行，由聲請人於「96年3 月16日」親自繳款易科
    罰金執行完畢，此除據聲請人自承不諱外，亦有臺灣士林地
    方法院檢察署96年2 月1 日士檢執辛96執301 字第3167號函
    、臺灣臺北地方法院檢察署96年3 月21日北檢大虧96執助33
    8 字第18759 號函、臺灣臺北地方法院檢察署自行收納款項
    收據各1 紙附於臺灣士林地方法院檢察署96年度執字第301
    號卷內可憑。聲請人事後於易科罰金執行完畢後逾10日方於
    96 年3月28日具狀空言陳稱其迄96年3 月26日始知悉本院94
    年度交易第318 號判決並未合法送達，其非因過失遲誤上訴
    期間云云，顯不可採。綜上所述，本件聲請人所為回復原狀
    之聲請及上訴均無理由，均應駁回。
五、據上論斷，依刑事訴訟法第69條第1 項前段，裁定如主文。
中　　華　　民　　國　　96　　年　　6 　　月　　29　　日
　　　　　　　　　刑事第六庭審判長法　官  李育仁
                                  法  官  黃雅君
                                  法  官  許辰舟
以上正本證明與原本無異。
如不服本判決應於判決送達後10日內向本院提出上訴狀。
                                  書記官  洪忠改
中　　華　　民　　國　　96　　年　　6 　　月　　29　　日
